臺灣基隆地方法院民事判決                 98年度國字第2號
原      告  上珍有限公司
法定代理人  洪  騰
訴訟代理人  顧定軒律師
被      告  基隆市政府
法定代理人  張通榮
訴訟代理人  黃丁風律師
            黃雅羚律師
            黃敬唐律師
上列當事人間請求國家賠償事件，本院於民國100年11月15日言
詞辯論終結，判決如下：
    主      文
原告之訴駁回。
訴訟費用新臺幣壹拾萬玖仟壹佰伍拾貳元由原告負擔。
    事實及理由
壹、程序方面
一、按依國家賠償法請求損害賠償時，應先以書面向賠償義務機
    關請求之，賠償義務機關拒絕賠償，或自提出請求之日起逾
    30日不開始協議，或自開始協議之日起逾60日協議不成立時
    ，請求權人得提起損害賠償之訴，國家賠償法第10條第1項、
    第11條第1項前段分別定有明文。本件原告主張被告應負國家
    賠償責任，經原告向被告為回復原狀之請求，被告於民國97
    年2月5日拒絕賠償等情，業據其提出基隆市政府97年2月5日
    基府行法壹字第0970115054號函及該函所附之拒絕賠償理由
    書，此為被告所不爭執，是原告於起訴前已踐行前揭規定之
    協議先行程序。
二、按訴狀送達後，原告不得將原訴變更或追加他訴，但被告同
    意者，不在此限，民事訴訟法第255條第1項第1款定有明文
    。本件原告原起訴主張被告應將原告所有坐落基隆市信義區
    ○○○路346之1、2號房屋及房屋旁之橋樑等均回復原狀，
    嗣變更聲明為被告應給付原告新臺幣(下同)11,032,000元，
    及自民事準備書(二)狀送達被告之翌日起至清償日止依週年利
    率百分之5計算之利息。被告同意原告訴之變更，自應准許
    。
貳、實體方面
一、原告起訴主張：
(一)緣被告為進行「基隆河支流護岸後續改善工程-深澳坑溪整
    治工程」(下稱系爭工程)，發包予訴外人成信營造有限公司
    (下稱成信公司)施作，詎訴外人成信公司施作系爭工程時，
    竟未能於施工前作好基地地質調查分析即遽以施作，致原告
    所有坐落基隆市信義區○○○路346之1、2號房屋(下稱系爭
    房屋)發生三次地層下陷之情形，而產生房屋傾斜及多處龜
    裂、塌陷，更波及位於系爭房屋附近之橋樑，亦產生龜裂及
    傾斜之情形，並已危及原告及公眾出入之公共安全。嗣原告
    於95年10月至98年1月間多次連同訴外人成信公司及被告所
    屬人員進行協調會議，卻均未能獲得被告明確回應，乃於96
    年7月31日及同年11年29日申請就系爭房屋為損害鑑定，於9
    6年7月10日及97年1月10日向被告提出國家賠償之請求，詎
    被告於97年2月5日發函拒絕賠償。被告雖拒絕賠償，但觀諸
    被告97年2月5日方基府行法壹字0970115054號函附之「拒絕
    賠償理由書」，略載「…二、按本府工務處簽說明，本案業
    經台灣省土木技師公會三次鑑定…廠房傾斜應無影響房屋結
    構安全之虞…」應係自認系爭房屋發生傾斜一節確係因被告
    發包之系爭工程所引發，又系爭房屋之傾斜狀況自原告提起
    本件訴訟迄今，因被告置之不理而日趨嚴重，原告所受損害
    逐漸擴大中，且被告堅持不願對原告回復原狀，則系爭房屋
    回復原狀所需費用，經估價為新台幣（下同）11,032,000元
    。為此，爰依國家賠償法第2條第2項之規定，提起本件訴訟
    。併聲明：被告應給付原告11,032,000元正，及自民事準備
    書(二)狀送達被告之翌日起至賠償日止依週年利率百分之5計算
    之利息。
(二)對被告抗辯之陳述略以：
  1.系爭工程雖係被告對外發包而由訴外人成信公司承攬施作系
    爭工程，但仍應屬被告行使公權力之範疇：
    就被告所提出其與訴外人成信公司間之系爭工程契約以觀，
    除可發現被告對訴外人成信公司確有「施工管理」之權限，
    諸如「可要求發包之廠商更換工地負責人、或指派工地負責
    人而就施工瑕疵進行改正、改善」，足徵被告泛言而推諉「
    渠已將工程委由訴外人成信公司進行規劃、施工，故縱若有
    致系爭房屋龜裂或橋樑損壞等，乃施工承包商訴外人成信公
    司鄰損之回復原狀或損害賠償問題，與被告之職務行使無關
    」等語，已違背最高法院92年台上字第731號、82年台上字
    第651號或91年台上字第2559號等判決意旨，另一方面，參
    諸政府採購法第70條規定，以及行政院公共工程委員會因該
    法授權所頒訂之公共工程施工品質管理作業要點第15點規定
    意旨，採購機關於發現工程缺失時，「應」即以書面通知監
    造單位或廠商限期改善，而參諸被告所自行提出之資科，即
    可發現就原告系爭房屋受損一節，早已經訴外人成信公司自
    行委外鑑定而知為其施工方式有誤所致，被告迄今竟未命廠
    商限期改善，致使原告所受損害持續擴大。再者，被告將系
    爭工程之規劃設計、施工等委由訴外人成信公司進行，然被
    告仍應對訴外人成信公司之施工盡監督管理等責任，被告現
    徙以「已委由訴外人成信公司施工」即泛稱自身絕無任何責
    任云云，顯係推諉塞責之詞。且系爭房屋之受損係因被告於
    發包系爭工程前，未能善盡基地地質調查分析之工作所致，
    則系爭房屋既因訴外人成信公司施作之工程而導致嚴重傾斜
    且多處龜裂、塌陷，被告迄今亦未能善盡渠管理、監督之責
    ，是被告應對原告負起國家賠償責任，無庸置疑。
  2.系爭房屋之傾斜、龜裂確係因訴外人成信公司施作系爭工程
    所致：
    (1)觀諸被告提出之臺灣省土地技師公會三次鑑定報告，原告
      所有系爭房屋自第二次鑑定時已有「17.5公分」之偏斜，
      至第三次鑑定時竟已有「18.2公分」之偏斜，除足證系爭
      房屋自系爭工程施工後，確實持續發生偏斜之情形外，上
      開鑑定報告亦自承「整體而言，施工單位因施工預壘樁而
      造成標的物傾斜」及「鑑定標的物之傾斜，經比對施工時
      程及施工方式，仍或許有些程度之關係」等語，再參以原
      告自行委託臺北縣土木技師公會就系爭房屋所受損害情形
      進行鑑定，除發現系爭房屋目前傾斜之程度確已較起訴前
      更為傾斜外，更發現「鑑定標的物垂直測量成果比較表顯
      示，除測點三之傾斜率略微減少外，其餘測點之傾斜率相
      對於現況均有增加情形。因部分測線傾斜率已超過1/200
      ，故應合理評估工地施工對鑑定標的物安全所造成之影響
      ，並依評估結果估列標的物損害部分之修復」等情，此亦
      有臺北縣土木技師公會98年5月26日鑑定報告書可佐，是
      系爭工程確已對原告所有系爭房屋造成損害，且影響重大
      ，應有進行回復原狀(即補強)之需要。
    (2)被告若欲抗辯原告自行委託臺北縣土木技師公會鑑定之結
      論為不可採，則被告所提出由訴外人成信公司委託臺灣省
      土地技師公會鑑定之結論，亦不可採，蓋被告所提出之臺
      灣省土地技師公會三次鑑定報告結論中，除第一次鑑定時
      ，該鑑定機關竟發生明顯錯誤之情形，該機關之鑑定能力
      即有疑義，又縱被告欲稱訴外人成信公司業已發現錯誤，
      方因此進行第二、三次鑑定，然如原告先前所述，自該第
      二次、三次鑑定之結果，亦可發現系爭房屋已有「自17.5
      公分傾斜，而繼續嚴重至18.2公分傾斜」之情形，從而，
      被告以臺灣省土木技師公會鑑定之結論，空言稱「房屋無
      結構安全之慮」云云，僅屬單方面之主張，不足採信。系
      爭房屋既係由被告發包之訴外人成信公司承攬施工時發生
      損害，被告於系爭房屋受有損害後，竟未能依約負起監督
      、管理之責，而放任系爭房屋發生更嚴重之損害，被告應
      對原告負起國家賠償責任，確屬無疑。
  3.被告對於系爭工程，之前未善盡地質調查分析之工作，之後
    復未能善盡渠管理、監督之責：
    (1)政府採購法第70條規定機關辦理工程採購，應明訂廠商執
      行品質管理、環境保護、施工安全衛生之責任…中央及直
      轄市、縣（市）政府應成立工程施工查核小組，定期查核
      所屬（轄）機關工程品質及進度等事宜，及行政院公共工
      程委員會所頒公共工程施工品質管理作業要點第15點及第
      17 點規定「機關應隨時督導工程施工情形，並留存紀錄
      備查。另得視工程需要設置工程督導小組，隨時進行施工
      品質督導工作。機關發現工程缺失時，應即以書面通知監
      造單位或廠商限期改善」、「廠商有施工品質不良、監造
      不實或其他違反本要點之情事，機關得依契約規定暫停發
      放工程估驗款、扣(罰)款或為其他適當之處置」，暨我國
      相關實務見解如最高法院82年台上字第651號、91年台上
      字第2559號、92年台上字第731號等判決所示「…且於施
      工中，發包單位亦有隨時監督承攬廠商依規定設置警示標
      誌之責任，發包單位均未注意及此…』等意旨，被告雖係
      對外發包，但因被告就其發包廠商即訴外人成信公司所為
      施工結果，未能負起應有之施工管理責任，被告自仍應對
      原告所受損害負國家賠償責任。故證人即京揚工程科技股
      份有限公司(下稱京揚公司)執業技師兼經理王屋樑雖證稱
      ：「本案係屬淺層工程，不需先為地質調查或鑽探」等語
      ，然證人王屋樑亦證稱：「(這案子在設計時有無考慮到
      鄰損的問題？)這案子不是我設計的。」「(這案子成信公
      司有無提鄰損的施工計畫給你們審核？)我不是承辦人員
      ，不清楚。」「(設計安全檔土牆支撐方式是由誰審核？)
      就本案而言，沒有這部分設計，是成信公司提送施工計畫
      給現場的監造人員來審核。」及「(本案排水系統工程有
      無作地質鑽探？)這不是我設計的，我不清楚。」等語，
      不僅證人王屋樑對於系爭工程之設計及施工管理並不清楚
      ，被告迄今亦從未能證明其已善盡施工管理之責。
    (2)依被告100年7月18日民事陳報狀所檢附之「附件1-2：『
      基隆河支流護岸後續改善工程委託設計及監造』甄選招標
      資料」，可知被告因自身能力限制，尚須委託其他專業機
      關為其進行監造，益證監督施工管理自始即為被告自身之
      責任外，遑論被告與訴外人成信公司間所訂之系爭工程契
      約第13條第3項及第6項亦已明訂「乙方(指訴外人成信公
      司)在各項工程項目施工前，同意將其施工法、施工步驟
      、以及施工中之檢(試)驗作業等計畫，先洽請甲方監造單
      位同意，並在施工前會同甲方監造單位完成準備作業之檢
      查工作無誤後，始得進入施工程序。施工後，乙方亦同意
      會同甲方監造單位對施工之品質進行檢驗或查核」、「品
      質管制按『公共工程施工品質管理制度』及『公共工程施
      工品質作業要點』規定辦理」等語，被告自始即知其自身
      對訴外人成信公司確擁有「施工管理」之權限及義務(諸
      如「可要求渠發包之廠商更換工地負責人、或指派工地負
      責人而就施工瑕疵進行改正、改善」)，被告諉稱「渠已
      將工程委由訴外人成信公司進行規劃、施工，故縱若有致
      原告知房屋龜裂或橋樑損壞等，乃施工單位承包商訴外人
      成信公司鄰損之回復原狀獲損害賠償問題，與被告之職務
      行使無關」等云云，已與前揭最高法院相關判決所示意旨
      ，均屬有違，而不可採。
    (3)再者，原告於發現施工造成龜裂時，第一時間即已去電要
      求被告解決，就此，被告更早已於95年10月25日主動召開
      會勘而作成記錄結論「1.…因深澳坑溪整治工程施工下陷
      ，請成信公司依合約工項─鄰房結構毀損修復予以修復，
      另請京揚公司確實監督修繕工作。2.陳情人代表(洪騰先
      生)為顧及其房舍安全，要求變更工法及其房舍加固斜撐
      乙節，請京揚公司檢討後報府研簽。」(即原證7號)，可
      知不僅原告之系爭房屋毀損修復，被告本應早命訴外人成
      信公司進行外，更應由其自身所發包之監造人進行修繕之
      監督，惟實則被告迄今則未能限期命廠商改善，而使原告
      所受損害持續擴大，被告應對原告負起賠償責任，實已無
      庸疑。
    (4)換言之，被告對於原告所指「系爭房屋自發現因系爭工程
      之施作而已有傾斜之情事後，至原告起訴時起，仍未能將
      該等傾斜情形，為原告完成回復原狀(縱被告欲抗辯系爭
      房屋自始即有傾斜云云，然參諸被告自行提出之鑑定報告
      ，亦可知系爭房屋自始之傾斜絕不如目前嚴重)，且為何
      仍繼續發生傾斜之情形？」一節，即可證被告雖將系爭工
      程之規劃設計、施工等委由他人進行，然渠自身仍應對系
      爭工程之施工善盡監督管理等責任，要無庸疑，從而，被
      告現徒以「已委由訴外人成信公司施工」，泛稱自身絕無
      任何責任云云，僅係推諉塞責，實則，不僅系爭房屋之受
      損，實係被告於發包系爭工程前，未能善盡基地地質調查
      分析之工作所致外，系爭房屋因施工而發生嚴重傾斜且多
      處龜裂、塌陷，被告迄今亦未能善盡渠管理、監督之責，
      被告應對原告負起國家賠償責任，自屬昭然。
二、被告求為判決：原告之訴駁回。其答辯意旨略以：
(一)系爭工程由被告對外發包，並無適用國家賠償法之規定，原
    告請求顯無理由：
  1.系爭工程係被告委由訴外人京揚公司設計，依設計之工程圖
    說公告招標，由訴外人成信公司得標，訴外人成信公司依約
    按圖施工，並由訴外人京揚公司監造，是被告就系爭工程之
    委託設計、公告招標及施工管理等職務行使，均於法有據，
    自無執行職務時故意或過失不法侵害原告權利之情事。且訴
    外人成信公司承攬施作系爭工程係基於私法上承攬關係，則
    訴外人成信公司施作系爭工程之行為，並非行使公權利之行
    為，亦非受託行使公法上之行為。再系爭工程之施工管理及
    損鄰等災害後之處理，亦事先於系爭工程之工程合約及工程
    規範中詳盡規劃，責由訴外人成信公司及京揚公司分別負責
    處理，縱因系爭工程致原告受有損害，亦屬訴外人成信公司
    鄰損之回復原狀或損害賠償問題，與被告之職務行使無關，
    原告依國家賠償法之規定請求損害賠償，實無理由。
  2.又原告主張系爭房屋係因訴外人成信公司施作系爭工程中所
    致，顯然系爭工程尚未施工完成，既未開放於公眾使用，即
    難謂係屬公共設施，被告自無設置或管理不當之缺失，原告
    請求國家賠償，亦無理由。
(二)被告就系爭工程之設計、發包及施工管理均無任何故意或過
    失：
  1.被告依政府採購法之規定，就系爭工程委由訴外人京揚公司
    設計，依設計之工程圖說公告招標，由訴外人成信公司得標
    ，成信公司依約按圖施工，並由京揚公司監造，施工、監造
    及驗收等，均遵循法律規定為之。又系爭工程之施工，關於
    「承包商初步計畫及施工計畫、一般條款、基本規定事項、
    現場工程、工程管理、計畫管理及協調、工作協調及會議、
    施工協調及會議、施工過程及文件紀錄、施工照相及攝(錄)
    影、資料送審、品質管制、施工設施及臨時管制、臨時設施
    、施工安全衛生及管理、開挖臨時覆蓋板及其支撐、交通維
    持、施工圍籬、環境保護、勞工安全衛生、施工警告標示、
    工程告示牌及工地標誌、施工測量、清理、竣工驗收要項、
    竣工文件、工地拆除、臨時擋土樁設施、臨時擋土支撐工法
    、土方工作、構造物開挖、構造物回填、選擇材料回填、不
    適用材料、借土、棄土、石籠、砌排石工、混凝土砌卵石溝
    、擋土牆、混凝土基本材料及施工方法、水泥混凝土一般要
    求、場鑄結構混凝土用模板、鋼筋、結構用混凝土、混凝土
    養護、水泥砂漿、圬工附屬設備、金屬格柵蓋板、水泥粉刷
    」等工程項目，其施工應遵循之規定，逐一於合約附件「施
    工規範」規定(見被證1-施工規範目錄)。關於「施工管理、
    監工管理、工程品管、工程保險及災害處理」等事項，契約
    本文第11條至第14條亦有明定(見被證2-契約本文)，其中第
    14 條、二、2之「鄰屋及公共設施倒塌、坍塌及龜裂責任險
    」載有：(1)鄰屋及公共設施坍塌之保險額度，同意不低於
    新台幣50 萬元整，…。(2)鄰屋及公共設施龜裂保險金額額
    度，同意不低於新台幣50萬元整，…。由上述規定觀之，被
    告就系爭工程之施工管理及鄰損等災害後之處理，亦有詳盡
    之事先規劃，責成承包之成信公司及監造之京揚公司分別負
    責處理。被告就系爭工程之委託設計、公告招標、施工管理
    等職務行使，均依法有據，自無執行職務時故意或過失不法
    侵害原告之權利。
  2.被告就系爭工程之規劃設計、公告招標、施工管理、監工等
    ，均乃依法執行，委由成信公司施工，縱若有致原告所有之
    系爭房屋龜裂或橋樑損壞等(被告否認因施工所致，詳如後
    述)，乃承包商成信公司鄰損之回復原狀或損害賠償問題，
    與被告之職務行使無關，揆諸台灣高等法院87年度上國易字
    第2號判決意旨「…源發公司施作系爭工程係基於私法上之
    承攬關係，非行使公權力，並非受託執行公法上之行為，縱
    然使受有損害，上訴人亦不得依據國家賠償法請求被上訴人
    代為賠償。再按國家賠償法所謂公共設施係行政主體基於公
    眾共同利益與需要，為增進人民福祉，而提供與公眾使用之
    各類有體物與物質設備，是國家機關建造建物或將建物施以
    人為加工，使之成為公共設施，須已設置完成並開始供公眾
    使用，始得謂為公共設施，如僅在施工建造中，尚未完成以
    供公務或公眾使用者，不得謂為公有公共設施。上訴人自不
    得依據國家賠償法第3條之規定向被上訴人為請求。」原告
    依國家賠償法第2條第2項之規定請求賠償，顯非無理。
(三)原告所有系爭房屋目前存在之傾斜、龜裂現象，與訴外人成
    信公司施作系爭工程無關：
  1.觀諸臺灣省土木技師公會所出具之安全鑑定報告及99年9月
    30日省土技字第5872號函覆意見，原告所有系爭房屋之裂縫
    或傾斜之現象，難認與訴外人成信公司施作系爭工程有關：
    (1)原告系爭房屋建造迄今至少35年，且有事後增建之情形(
      系爭房屋為前後二棟，前棟建物係相鄰系爭工程工地，為
      地上三層樓RC建築，於62年間完成登記為二層樓建物，第
      三層為增建；後棟建物係二層樓，屋頂部分加蓋鐵皮屋)
      ，而系爭工程於95年6月28日因緊鄰系爭房屋護岸增設∮3
      0cm預壘椿並降挖約1.5 m施作U型防洪牆，停工辦理變更
      設計，於停工期間，訴外人成信公司曾於95年7月4日申請
      臺灣省土木技師公會就系爭房屋作「現況鑑定」，經該公
      會於95年7月28日出具(95)省土技字第4092號鑑定報告(下
      稱第1次現況鑑定)，研判系爭房屋內外之地板及牆壁已呈
      現裂縫、水泥漆剝落等現象。又系爭工程於96年3月10日
      始行復工，而依基隆市政府監工週報表(96年3月26日至同
      年4月1日)及96年3月26日之「上珍公司房屋觀測記錄表」
      所載，系爭房屋之三樓已有向右14公分之傾斜現象，而∮
      30cm預壘椿係96年3月29日始施作，足見系爭房屋之傾斜
      與成信公司施作∮30cm預壘椿無關。
    (2)嗣訴外人成信公司於96年7月25日二次申請臺灣省土木技
      師公會作安全鑑定，經該公會於96年10月12日以(96)省土
      技字第6437號鑑定報告(下稱第2次安全鑑定)，其研判：
      「1.水準高程，經比對檢測水準高程發現原現況鑑定有明
      顯錯誤，已無法比對；此點從地形等高線及站在現場即可
      明顯發現水準點BM土地公廟高於G測點。雖然室內水平觀
      測測量一、二樓地坪及樓樑底均向工區及瑞基冷凍廠方向
      傾斜，一、二樓地坪最大傾斜率為1/71和1/79及一、二樓
      樑底最大傾斜率為1/95和1/55；如此大的瞬時傾斜變化而
      建築物地坪牆壁均無擴大損害與破壞，尤其室內地坪亦無
      水平向裂縫，故研判疑原廠房興建施工既已存在。2.傾斜
      率測量，一般在通視良好下傾斜度測量均採用牆柱角正向
      觀測，惟現況鑑定測站X1-X5照片噴點已褪去又無相關尺
      寸紀錄，故假設現況鑑定採用牆柱角正向觀測法鑑定，但
      經逐一比對仔細量測，除V3外均有增加情形；但量測樓高
      又顯然與實際高度不符且整數高度或由整數高度反測現場
      位置、測點也有違習慣做法，現況鑑定數據難認定。3.從
      變更工法及地質條件研判，本工區雖處溪旁但緊鄰山邊地
      質應屬堅硬良好，採∮30cm預壘椿(深7公尺含入岩3公尺)
      並挖約1.5公尺施作U型防洪牆，從理論上與實務上30cm預
      壘樁施工應不致於造成傾斜量達(l7.5－4.5)13公分之偏
      斜，建築物牆壁與緊鄰岸邊水泥地坪應不單只造成局部1
      公分寬脫開(總長27.5公尺間約分斷計有8公尺脫開)而無
      下陷痕跡且原麻尾石砌護岸及其上磚砌矮牆亦未見損壞。
      4.依申請單位承包商來函補充提供施工前(本區OK+995段
      尚未施做∮30cm預壘椿）於96.3.26及96.4.13自行監測傾
      斜度並報備監造單位轉市政府發包單位之週報表及房屋觀
      測記錄表Ⅵ及V6傾斜量分別為14公分及13.4公分，本次鑑
      定複測二點傾斜量也未增加，仍為14公分及13.4公分，此
      數據有監造單位認定在案。5.從鑑定標的物損壞情況觀之
      ，除靠近工區室外停車場地坪有較明顯下陷裂縫外但未損
      及建築物，建築物室內一樓粉刷地坪原有裂縫，所有樑柱
      結構均稱良好未見裂紋，只有二棟間貨物廊道固定磚牆鐵
      件拉拖開裂、二樓廊道頂雨遮鐵皮亦有脫開下移情形；但
      廊道木板下舖設鋼管原即有裁剪短小設置安裝，再從磚牆
      固定處拉開之錨定螺栓部分已嚴重鏽蝕，錨固於磚牆上亦
      有結構上之缺失，承載拉拔力及強度較小。6.綜上所述，
      經比對台灣省土木技師公會(95)省土技字第4092號現況鑑
      定報告書顯示，標的物主體結構樑柱並未損害，但前後二
      棟間貨物廊道固定磚牆鐵件部分確有拉拖開裂及廊道頂雨
      遮鐵皮亦有脫開下移情形，此為次結構不影響建築物安全
      但仍會危害作業安全應予修復；另水準測量因明顯錯誤，
      無法比對，僅建築物牆壁與沿案邊地坪部份有1公分脫開
      而無下陷痕跡，且原麻尾石砌護岸及其上磚砌矮牆亦未見
      損壞。至於傾斜率比對現況鑑定報告數據有實際難認定之
      虞，對於較爭議V1測點為原現況鑑定傾斜4.5公分或成信
      公司施工前後自行監測均維持14公分不增加，建請監造單
      位基於監造過程之參與了解依職權認定之，整體而言，施
      工單位因施工預壘椿而造成標的物傾斜輕微且呈穩定下，
      研判對原結構安全應無安全之虞。」
    (3)被告於系爭工程完工後，就系爭房屋之安全與否再申請臺
      灣土木技師公會為安全鑑定，經該公會於96年12月21日以
      (96)省土技字第8043號鑑定報告(下稱第3次安全鑑定)，
      其鑑定結果為：「(略)2、測量高程及傾斜率：水平及垂
      直測量成果如附件六所示，並說明如下：(1 )95.7.11現
      況鑑定高程：如水平測量複測成果表一所示：95.7.11現
      況鑑定水平測量高程與現況地表高程恰其相反，查究原因
      高程正負號有誤，經推導回去後再計算實際高程，與本次
      96.11.29複測相比較，其高程差異為-4.4cm(I測點鄰護岸
      )。(2)工址水平測量：如水平測量複測成果表一所示，96
      年11月29日複測工址水平測量G′、H′、I、K共4個水平
      測點(測量照片1~6，其中BM為其準點、TPH為轉點，G′、
      H′測點因原測點G、H已新舖地坪供參考)。評估其測點K
      與96.8.27現況鑑定相比較高程差為0cm，即高程相同。測
      點G′、H′、I與96.8.27安全鑑定相比較高程差範圍約＋
      4.4~1.1cm(G′、H′、I測點皆鄰護岸)。(3)房屋水平測
      量：如水平測量複測成果表二所示，96.11.29複測工址水
      平測量A1、A2、A6、A8共5個一樓地坪水平測點(測量照片
      1-5)評估，與96.8.2 7安全鑑定高程差範圍約＋0.1~－0.
      2cm。A9、A10、A11、A13、A14、、A15、A16共7個一樓雨
      遮水平測點(測點照片6~12)評估，與96.8.2 7安全鑑定高
      程差異約＋0.9~－1.1 cm。B1、B2、B3、B4、B5、B 6、B
      8、B9共8個二樓平頂測點(測點照片13~20)評估，與96.8.
      27安全鑑定高程差範圍約＋1.6~－1.1cm。(4)屋垂直測量
      ：如垂直測量複測成果表一所示，96.11.29複測(V1-1)、
      V2、V3、V4、V5、V6共6個垂直測點(測點照片1~7)評估，
      V1(V1-1)、V2、V6三處傾斜率分別為1/56(1/40)(向溪側)
      、1/190、1/73(向溪側)皆超出1/200 之規範值。3、房屋
      損害：依96.11.29會勘，建物損害以銜接前棟與後棟之中
      間走廊二樓鋼架屋頂與地版拉開錯開、前棟三樓室內數間
      浴廁牆與平項分離及前院地坪數處裂縫如附件七所示，並
      說明如下：(1)鋼樑拉開錯開：銜接前棟與後棟之中間走
      廊二樓鋼架屋頂及地版，以C型鋼(或鋼管)組合為鋼樑柱
      ，並將鋼樑以釘栓固定於旁側的牆上或搭放於承座上，當
      牆發生傾斜時(V1(V1 -1及V6)，其鋼樑與牆便發生拉開錯
      開現象，如附件七之照片編號2、10、11、12、14所示，
      並檢視96.8.27安全鑑定之上述相同部位照片，即已發生
      拉開錯開之現象。此類分離構造應有伸縮縫設置以吸收偶
      發之變位，如無設置伸縮縫而發生拉開錯開之情形，也不
      致損害主結構之安全，將其拉脫破損處修復及補漏即可。
      (2)浴廁牆與平頂分離：其分離原因推論為浴廁磚牆構造
      與平頂無連接，當發生傾斜時，二者變位不同發生錯動的
      情形，如附件七之照片編號3、4、6、7所示，惟浴廁磚牆
      (磁磚)非主要結構，修復及補漆即可。(3)前院地坪裂縫
      ：後棟與地坪分離及前院地坪裂縫如附件七之照片編號19
      -25所示，其發生分離或裂縫原因，推論為護岸工程U型RC
      防洪施工時，河岸土壤側向解壓加上車輛在前院地坪走動
      (或停放)所致，但並不影響建物之安全，惟需將地坪裂縫
      灌漿填補及補鋪面即可。(5)地震影響：本工程自96.3月
      、4月進行排樁施工至96.11.29會勘日期間，發生規模6.0
      以上地震計有：96. 7.23花蓮地震規模6.0，基隆市震度1
      級(編號:第96047號)及96.9.7宜蘭地震規模6.6，基隆市
      震度2級(編號:第9605 8號)如附件十所示。評估，對鑑定
      標的物之傾斜率增加略有影響。(6)安全評估：綜上所述
      ，鑑定標的物(前棟)主要樑柱結構無出現明顯裂縫。無因
      前棟與後棟之中間走廊二樓鋼架屋頂與地版拉開錯開及前
      院地坪裂縫影響房屋結構安全。水平測點高程及垂直測點
      傾斜率略有變化，在本工程已完工的隱定地盤狀況下，應
      無影響房屋結構安全之虞。」
    (4)由上述二份安全鑑定報告得知，原告所有系爭房屋於系爭
      工施工前，即有呈現目前裂縫或傾斜程度之現象，難認與
      訴外人成信公司施作系爭工程有關，是原告請求被告將原
      告所有系爭房屋及橋樑回復原狀或回復原狀費用，顯無理
      由。
  2.系爭房屋之第一次鑑定報告(即現況鑑定)與現況不符，其所
    測定之傾斜率、傾斜量之結果並非正確：
    (1)依臺灣省土木技師公會99年9月30日(99)省土技字第5872
      號函說明可知：(1) 土地公廟內之基準點BM位在路旁的高
      地上，G、H、I點位於路側水溝旁低點，但95年7月28日楊
      愷元土木技師所作之現況鑑定報告書之測定卻相反，與現
      況不符。採為測量依據之基準點與現況不符，其測量結果
      難期正確。(2)現況鑑定傾斜量其測量高度圖示與現地實
      物實景測量高度不符(大於誤差值)，或依現況鑑定所測高
      度反應現況位置，其點位作為測點，有失真。據之測量之
      傾斜率，亦難期正確。(3 )系爭三層建物非一次建造完成
      ，本身牆面即錯位，非一直線，現況鑑定所測點位不明，
      其所測定之傾斜率、傾斜量難期正確。從而，原告即需舉
      證證明系爭房屋於施工前、後之傾斜率產生巨量之變化，
      否則，其請求即無理由。
    (2)至原告民事起訴狀第3頁載稱：「系爭房屋因被告發包之
      系爭工程而發生傾斜乙節，業已經被告於拒絕賠償書中『
      自認』在案」等云，惟觀之拒絕賠償書，並無前述記載，
      原告上開執稱，並不能免除上揭事實應負之舉證責任。
三、得心證之理由：
    系爭房屋為原告所有，而被告係依政府採購法之規定，將系
    爭工程委由訴外人京揚公司設計、監造，依設計之工程圖說
    公告招標，並由訴外人成信公司得標承攬後，於95年間開始
    施工，而系爭工程於95年6月28日因緊鄰系爭房屋護岸增設
    ∮30cm預壘椿並降挖約1.5m施作U型防洪牆，停工辦理變更
    設計，迄96年3月10日始復工等情，此為兩造所共認。然原
    告主張因被告未盡監督管理之責，致原告所有系爭房屋因訴
    外人成信公司施作系爭工程而受有傾斜等損害等語，此為被
    告所否認，並以上開情詞置辯，是本件兩造爭執之點在於：
    (一)本件是否有國家賠償法之適用？(二)如是，原告所有系
    爭房屋所受損害與訴外人成信公司施作系爭工程間有無相當
    因果關係？(三)倘有，被告對系爭工程之規劃設計有無過失
    ？(四)倘本件國家賠償責任成立，被告應負擔之回復原狀金
    額？茲分述如下：
(一)被告將系爭工程發包與訴外人成信公司施作，係屬行使公權
    力之行為，有國家賠償法第2條第2項之適用：按公務員於執
    行職務行使公權力時，因故意或過失不法侵害人民自由或權
    利者，國家應負損害賠償責任，公務員怠於執行職務，致人
    民自由或權利遭受損害者亦同；又受委託行使公權力之團體
    ，其執行職務之人於行使公權力時，視同委託機關之公務員
    ，受委託行使公權力之個人，於執行職務行使公權力時亦同
    ，國家賠償法第2條第2項、第4條第1項分別定有明文。所謂
    行使公權力係指公務員居於國家機關之地位，行使統治權作
    用之行為而言，高權統治行為(即國家居於優越統治地位，
    單方具有拘束力之命令與強制之行為，如警察行政、稅務行
    政等)固屬之，另單純統治行政行為(即國家在給付行政領域
    內，放棄優越強制支配地位，而與人民處於平等地位，以非
    具強制拘束力的行政行為完成給付行為，例如生活照顧、文
    化行政、營造物之設置、保育社會福利等政府採公法方式完
    成者)亦屬之。道路、河川之設置、修繕、整治等事項，乃
    國家應完成之公共任務，故其行為係屬具有公法性質之給付
    行政行為，亦即所謂單純統治之行政行為，而非行政私法之
    行為(即行政機關以私法方式作為公行政手段之活動，意指
    行政機關為達成生存照顧之目的，基於保護獎勵等動機，而
    採用私法手段之活動，例如以組成公司之方式來完成交通運
    輸、供給水電、瓦斯之任務。此行政私法行為一般通說及實
    務均認非行使公權力，而無國家賠償責任之適用)，自屬行
    使公權力。又所謂行使公權力之行為，固包括公務員居於國
    家機關之地位，以提供給付、服務、救濟、照顧等方法，增
    進公共及社會成員之利益，以達成國家任務之行為（單純統
    治行為），業如前述，然此等行為若係國家機關與私人訂立
    承攬或委任契約，由私人以自己之名義獨立完成，並將完成
    之工作歸由國家機關享有之方式達成者，該私人係本於私法
    上契約當事人地位，履行因私法契約所生義務，並非同法第
    4條所稱受公務員委託行使公權力，若公務員就施工前之契
    約內容規劃並無不當者，國家即無依同法第2條第2項或第4
    條規定，負賠償責任餘地。查系爭工程雖非被告親自參與施
    作，而係被告依據經濟部水利署水利規劃試驗所針對瑞芳地
    區深澳坑排水改善檢討規劃報告辦理，並先後就規劃設計、
    監造及施工部分依政府採購法相關規定辦理公開招標程序，
    先由訴外人京揚公司負責規劃設計及監造，再據此由訴外人
    成信公司得標承攬施作，然河川之疏濬、修繕乃單純統治行
    為，而屬公權力之行使，固有國家賠償法之適用，然訴外人
    成信公司施作系爭工程，係履行其私法之承攬契約義務，並
    非國家賠償法第4條所稱受公務員委託行使公權力，倘若公
    務員就契約內容規劃並無不當，亦即公務員於定作或指示並
    無過失，國家即無依同法第2條第2項規定，負賠償責任餘地
    ，此際原告僅能依據民法侵權行為之法律關係對訴外人成信
    公司請求損害賠償。被告辯稱其已將系爭工程發包予訴外人
    成信公司承攬，乃屬私法上之契約行為，當無國家賠償法適
    用之問題等語，即無可採。
(二)原告所有系爭房屋受有損害與系爭工程之施作間有相當因果
    關係：
  1.按損害賠償之債，以有損害之發生及有責任原因之事實，並
    二者之間，有相當因果關係為成立要件；又苟有此行為，按
    諸一般情形，不適於發生此項損害，即無相當因果關係。行
    為與行為後所生之條件相競合而生結果，二者倘無必然結合
    之可能，行為與結果，仍無相當因果關係可言，最高法院48
    年台上字第481號判例、92年台上字第2369號判決要旨可資
    參照。次按當事人主張有利於己之事實者，就其事實有舉證
    之責任，民事訴訟法第277條定有明文。本件原告主張系爭
    房屋所受損害係因訴外人成信公司施作系爭工程所致，被告
    對於系爭房屋確有傾斜固不爭執，惟否認系爭房屋之傾斜與
    系爭工程之施作有相當因果關係，辯稱應係原告之前在系爭
    房屋自行加蓋頂樓所致等語，揆諸上開說明，原告自應就系
    爭房屋所受損害與系爭工程之施作間有相當因果關係之有利
    於己事實，負舉證之責。就此，原告則提出系爭房屋受損情
    形之照片、及臺北縣土木技師公會於98年5月26日就系爭房
    屋所出具北縣土技字第355號鑑定報告書(下稱臺北縣土木技
    師鑑定報告書)等件為證。
  2.觀諸原告提出之系爭房屋受損照片，系爭房屋之地坪、牆壁
    確呈現嚴重裂縫、系爭房屋之前後棟屋頂脫位等情形，復參
    諸原告提出之台北縣土木技師鑑定報告書，其鑑定結果為：
    「鑑定標的物水準測量成果比較表顯示(詳附件六)，相關水
    準監測點之高程相對於現況鑑定時之高程有相當大的差異，
    研判原始現況鑑定水準測量紀錄，可能有誤差。鑑定標的物
    垂直測量成果比較表顯示(詳附件六)，除測點三之傾斜率略
    微減少外，其餘測點之傾斜率相對於現況鑑定均有增加情形
    。因部分測線(測線V1)傾斜率已超過1/200，故應『合理評
    估』工地施工對鑑定標的物安全所造成之影響」等語，臺北
    縣土木技師之鑑定報告書，係以系爭房屋之裂縫損害情形，
    再經測量結果比對顯示，系爭房屋之傾斜率亦有增加即部分
    測線之傾斜率已超過1/200，依其土木專業，合理研判系爭
    房屋之傾斜係受到系爭工程施工影響。復對照被告自行送鑑
    之第3次安全鑑定報告書，其鑑定結果為：「十(一)施工(監工
    )紀錄深澳坑溪整治工程護岸工程，1K＋20斷面如附件八所
    示，成信營造於96年3、4月進行排樁施工，96年7、8月進行
    U型RC防洪牆施工，96年8月進行牆後回填土方，施工(監工)
    紀錄如附件九所示。(二)測量高程及傾斜率  水平及垂直測量
    成果如附件六所示，並說明如下：1.95.7.11現況鑑定(即第1
    次現況鑑定)高程：如水平測量複測成果表一所示，95.7.11
    現況鑑定水平測量高程與現況地表高程恰其相反，查究原因
    高程正負號有誤，經推導回去後再計算實際高程，與本次96
    .11.29複測相比較，其高程差異為－4.4㎝(I測點鄰護岸)。
    2.工址水平測量：如水平測量複測成果表一所示，96年11月
    29日複測工址水平測量G′、H′、I、K共4個水平測點(測量
    照片1~ 6，其中BM為其準點、TPH為轉點，G′、H′測點因
    原測點G、H已新舖地坪供參考) 。評估其測點K與96.8.27安
    全鑑定(即第2次安全鑑定) 相比較高程差約-0．4㎝，及與
    95.7.11現況鑑定相比較高程誤差為0㎝，即高程相同。測點
    G′、H′、I與96.8.27安全鑑定相比較高程差範圍約＋4.4~
    1.1㎝(G′、H′、I測量皆鄰護岸)。3.房屋水平測量：如水
    平測量複測成果表二所示，96.11.29複測工址水平測量A1、
    A2、A6、A8共5個一樓地坪水平測點(測量照片1-5) 評估，
    與96.8.27安全鑑定高程差範圍約＋0.1~－0.2㎝。A9、A10
    、A11、A13、A14、A15、A16共7個一樓雨遮水平測點(測點
    照片6~12)評估，與96.8.2 7安全鑑定高程差異約＋0.9~－
    1.1㎝。B1、B2、B3、B4、B5、B6、B8、B9共8個二樓平頂測
    點(測點照片13~20) 評估，與96.8.27安全鑑定高程差範圍
    約＋1.6~－1.1㎝。4.房屋垂直測量：如垂直測量複測成果
    表一所示，96.11.29複測V1(V1- 1) 、V2、V3、V4、V5、V6
    共6個垂直測點(測點照片1~7)   評估，V1(V1-1)   、V2、
    V6三處傾斜率分別為1/56(1/40) (向溪側)、1/190、1/73 (
    向溪側)皆超出1/200之規範值。(三)房屋損害  依96.11.29會
    勘，建物損害以銜接前棟與後棟之中間走廊二樓鋼架屋頂與
    地版拉開錯開、前棟三樓室內數間浴廁牆與平頂分離及前院
    地坪數處裂縫如附件七所示，並說明如下：1.鋼樑拉開錯開
    ：銜接前棟與後棟之中間走廊二樓鋼架屋頂及地版，以C型
    鋼(或鋼管)組合為鋼樑柱，並將鋼樑以釘栓固定於旁側的牆
    上或搭放於承座上，當牆發生傾斜時(V1(V1 -1及V6)，其鋼
    樑與牆便發生拉開錯錯開現象，如附件七之照片編號2、10
    、11、12、14所示，並檢視96.8.27安全鑑定之上述相同部
    位照片，即已發生拉開錯開之現象。此類分離構造應有伸縮
    縫設置以吸收偶發之變位，如無設置伸縮縫而發生拉開錯開
    之情形，也不致損害主結構之安全，將其拉脫破損處修復及
    補漏即可。2.浴廁牆與平頂分離：其分離原因推論為浴廁磚
    牆構造與平頂無連接，當發生傾斜時，二者變位不同發生錯
    動的情形，如附件七之照片編號3、4、6、7所示，惟浴廁磚
    牆(磁磚)非主要結構，修復及補漆即可。(四)前院地坪裂縫
    後棟與地坪分離及前院地坪裂縫如附件七之照片編號19~25
    所示，其發生分離或裂縫原因，推論為護岸工程U型RC防洪
    施工時，河岸土壤側向解壓加上車輛在前院地坪走動(或停
    放) 所致，但並不影響建物之安全，惟需將地坪裂縫灌漿填
    補及補舖面即可。(五)地震影響  本工程自96.3月、4月進行
    排樁施工至96.11.29會勘日期間，發生規模6.0以上地震計
    有：96.7.23花蓮地震規模6.0，基隆市震度1級(編號：第
    96047號)及96.9.7基隆市震度2級(編號：第96058號)如附件
    十所示，評估對鑑定標的物之傾斜率增加略有影響。(六)安全
    評估  綜上所述，鑑定標的物(前棟)主要樑柱結構無出現明
    顯裂縫，無因前棟與後棟之中間走廊二樓鋼架屋頂與地版拉
    開錯開及前院地坪裂縫影響房屋結構安全，水平測點高程與
    垂直測點傾斜率略有變化，在本工程已完工的穩定地盤狀況
    下，應無影響結構安全之虞。十一結論與建議  (二)修復責任：
    護岸工程自96.3月、4月進行排樁施工至96.11.29會勘日期
    間，發生規模6.0以上地震二次，對鑑定標的物之傾斜率增
    加略有影響。鑑定標的物之傾斜，經比對施工時程及施工方
    式，仍『或許有些程度』之關係。傾斜造成鑑定標的物房屋
    損害及前院地坪裂縫，建議施工單位丸田(原成信)營造應妥
    為修復之。」等語，第3次安全鑑定書乃臺灣省土木技師公
    會依被告之申請而為之鑑定，其於「鑑定結論與建議」一欄
    ，仍不否認系爭房屋之傾斜，經比對施工時程及施工方式，
    仍『或許有些程度』之關係，雖其用語較為含蓄，此或係因
    申請鑑定單位即為被告之故，核應係與臺北縣土木技師之鑑
    定報告書採相同之結論，認為系爭房屋之傾斜係受到系爭工
    程施工影響，否則何以緊接『或許有些程度』之關係之後，
    建議應由系爭工程承包商成信公司修復之，因此原告提出之
    臺北縣土木技師之鑑定報告書與被告提出之第3次安全鑑定
    報告書均一致認定系爭房屋之傾斜係受到系爭工程施工影響
    。至於原告所有系爭房屋之結構安全無虞，與是否傾斜，係
    屬二事，不可以結構安全無虞，而否認傾斜之事實。
  3.雖第3次安全鑑定書亦提及「護岸工程自96.3月、4月進行排
    樁施工至96.11.29會勘日期間，發生規模6.0以上地震二次
    ，對鑑定標的物之傾斜率增加略有影響。」等語，然原告所
    有系爭房屋之傾斜，亦受到系爭工程之施工之影響，已如前
    述，原告所有系爭房屋之傾斜、損害，縱因其間有天災介入
    ，然系爭工程之施工行為就原告所有系爭房屋傾斜擴大發生
    之具體結果實不可想像其不存在，且具有構成要件重要性條
    件，即系爭工程之施工行為為原告所有系爭房屋之傾斜擴大
    發生所不可或缺之重要且相當原因，足認系爭工程之施工行
    為與原告所有系爭房屋之傾斜損害間，具有相當因果關係，
    被告所辯原告所有系爭房屋之傾斜與系爭工程之施工無關等
    語，即無可採。
(三)被告對系爭工程之規劃並無過失：
  1.被告係受經濟部水利署第十河川局委託代辦系爭工程，並依
    政府採購法之規定，經公開招標而交由訴外人京揚公司設計
    ，再依訴外人京揚公司設計之工程細部設計書圖及工程概算
    書等資料公告招標，嗣由訴外人成信公司得標，並由訴外人
    京揚公司負責監造，此有經濟部水利署第十河川局94年3月
    14 日水十工字第09450018360號函、基隆河支流護岸後續改
    善工程委託設計及監造服務甄選須知、中文限制性招標公告
    資料、決標公告、中文公開招標公告資料、政府採購公報、
    中文招標文件公開閱覽公告資料、決標公告等件在卷可稽，
    且觀諸上開招(決)標等文件，被告就系爭工程之設計、施工
    及監造部分之發包及決標均無違政府採購法之規定，乃依法
    行政，並無任何過失。
 2.被告先交由京揚公司就系爭工程為規劃設計，再依京揚公司
   規劃設計之工程圖說作為系爭工程之施工項目，而京揚公司
   曾函覆被告「…二依『建築技術規則-建築構造編』第64條規
   定，僅針對五層以上或供公眾使用建築物之地基調查，應進
   行地下探勘(包含鑽孔、圓錐貫入孔等)…三本案工程係依據
   經濟部水利署-水利規劃試驗所91年4月完成之『瑞芳地區深
   澳坑排水檢討規劃報告』第七章內容進行構造物之設計，其
   相關結構尺寸及基礎高程均按規劃資料佈設，功能當屬無誤
   。四另本工程在設計之初即編列相關開挖擋土及鄰房災損鑑
   定費用，其目的就是盡最大可能保障施工的安全與預防鄰損
   之監督…」等語，有京揚公司100年7月13日京揚(100)第0713
   01號函1紙附卷可稽，且證人即京揚公司負責系爭工程設計簽
   證之王屋樑於本院審理時亦證稱：「(一般這種工程發包委託
   設計時是否要作地質調查或鑽探？)一般支流護岸如果是淺層
   可以做也可以不做，但是如果像比較大的閘門、堰體及抽水
   站工程就一定要做。如果附近有其他公共工程就不會做，可
   以直接引用他們的數據。但視工程大小而定。」「(為何淺層
   可以做也可以不做？)因為護岸工程是淺開挖，一般除非開挖
   到地下的深開挖才會做。淺開挖的範圍只是到崩積層的範圍
   ，而且護岸改善工程只是就既有的護岸來做改善，所以對原
   來的土壤沒有影響，所以不會做。一般都是範圍大、開挖深
   的工程才會作，目的是要知道地層的土壤的穩定及承載力。
   」「(一般這種工程會不會考慮到鄰損的問題？)會。據我所
   知本案有編列鑑定及鄰損費用。」「(既然編列有鑑定及鄰損
   費用有無同時設計避免鄰損的工序或預警的機制？)一般而言
   ，不會在設計時設計，因為這樣會限制承包商的施工方式，
   所以一般會請承包商在施工前提送施工計畫給監造單位審查
   。」「(設計安全擋土支撐方式是由誰審核？)就本案而言沒
   有這部份的設計，是成信公司提送施工計畫給現場的監造人
   員來審核。」「(在一般工程的施工規範裡面，安全的擋土支
   撐方式是不用列在規劃設計裡面？)是。」等語，系爭工程既
   非屬營造建築物工程，因此京揚公司未於規劃設計之時先為
   地質調查或鑽探，此乃合乎建築技術規則，且京揚公司於規
   劃設計之初乃依水利規劃試驗所上開規劃報告之內容進行構
   物之設計，並編列鄰損鑑定及費用，京揚公司之規劃設計亦
   符合工程慣例。嗣被告據此規劃設計之內容發包施工，並與
   成信公司間就此訂有系爭工程契約書，系爭工程就施工範圍
   、整治等附有詳細圖說，且鑑於施工程序繁簡、工期長短及
   地質變數等諸多因素，並預就系爭工程施工時所生之損害鄰
   房事故，在系爭工程契約書第14條約定「2.鄰屋及公共設施
   倒塌、坍塌及龜裂責任險：(1)鄰屋倒塌及公共設施坍塌之保
   險金額額度，同意不低於新台幣五十萬元整…(2)鄰屋及公共
   設施龜裂保險金額額度，同意不低於新台幣五十萬元整。」
   京揚公司就系爭工程規劃設計之內容既符合建築常規，被告
   依此而擬定為與成信公司簽訂系爭工程契約書之內容，並就
   鄰損部分詳為約定，系爭工程契約書之內容亦無不妥。此外
   ，原告復未能證明京揚公司就系爭工程之規劃設計及系爭工
   程合約書之內容有何不當，或有何違背建築常規之情形，且
   為被告於施工前疏未能提出或發現，原告空言主張京揚公司
   於設計規劃之初並未先進行地質調查或鑽探而有所疏失，即
   無可採。京揚公司就系爭工程設計規劃之內容，既難認有何
   不當，或有任何違背建築常規之處，被告據此設計規劃之內
   容，而與成信公司簽訂系爭工程合約書，自無任何疏失。
 3.被告依法招標並交由京揚公司擔任規劃設計與現場監造事宜
   ，並將系爭工程發包與成信公司施作，乃約定京揚公司、成
   信公司分別為被告完成一定之工作(即系爭工程之設計、監造
   及施工)，被告依約給付一定之報酬，則被告與成信公司間之
   法律關係為承攬契約，與京揚公司間亦為承攬契約。又依被
   告與成信公司間所訂系爭工程契約書第1條工程基本資料概述
   約定：「四工程範圍：詳設計圖說、施工規範及工程估價單
   」、第9條付款辦法約定：「五契約價金總額，除契約另有規
   定外，為完成契約所需全部材料、人工、機具、設備及施工
   所必須之費用」、第10條材料機具及設備約定：「一契約所
   需工程材料、機具、設備、工作場地設備等，除契約另有規
   定外，概由乙方(指成信公司)自備」、第11條施工管理約定
   ：「一工地管理：1.契約施工期間，乙方(指成信公司)應指
   派適當之代表人為工地負責人，代表乙方駐在工地，督導施
   工，管理其員工及器材，並負責一切乙方應辦理事項」、第
   21條其他約定：「八施工所需之臨時用地，除另有規定外，
   由乙方(指成信公司)自理」，足徵系爭工程之施工、機械管
   理、場地及維護費用等，均由承包商成信公司自行負責，且
   具有相當之自主性，依前開說明，成信公司係本於承攬契約
   當事人地位履行私法上契約，並非受被告委託行使公權力。
   至京揚公司係基於其與被告訂立之承攬契約，而負責規劃設
   計系爭工程及監督成信公司施工，其行為重在規劃設計與監
   督承包商施作，並未對外行使公權力或執行行政任務，亦非
   受被告委託行使公權力，更無疑義，且被告就系爭工程設計
   、施工之發包程序，及系爭工程規劃設計之內容暨系爭工程
   合約書之內容，既無不當，已如前述，被告於定作或指示既
   無任何過失。甚且被告於經原告告以系爭房屋發生傾斜之情
   事，即於95年10月25日召集原告代表、京揚公司、成信公司
   至現場會勘，並作成會勘結論「1.…因深澳坑溪整治工程施
   工下陷，請成信公司依合約工項─鄰房結構毀損修復予以修
   復，另請京揚公司確實監督修繕工作。2.陳情人代表(洪騰先
   生)為顧及其房舍安全，要求變更工法及其房舍加固斜撐乙節
   ，請京揚公司檢討後報府研簽。」有「深溪坑溪整治工程」
   工區○○○路346-2號要求加固斜撐案會勘紀錄1件可參，是
   被告於系爭房屋出現傾斜之情事，已要求承攬設計、監造之
   京揚公司研擬變更工法及監督修復，承攬施作之成信公司依
   系爭工程契約之約定予以修復，已善盡其定作人對於承攬人
   所能行使之承攬契約上之權利，及身為業主之職責，至於承
   攬人縱怠於修復、監造(承攬人或許認為其施作系爭工程與系
   爭房屋傾斜無關，而不願修復，此時原告亦只能依侵權行為
   之規定對承攬人有所請求)，原告一味地對被告施壓，被告亦
   僅能敦促承攬人依承攬契約之約定履行，亦無從越俎代庖逕
   代成信公司為修復行為，自難認被告於施工中之管理、監督
   有所過失。是原告所有系爭房屋雖係因成信公司嗣後施作系
   爭工程而受有傾斜之損害，原告仍不得依國家賠償法第2條第
   2項規定，請求被告負國家賠償責任。
四、綜上所述，原告既未能舉證證明其所有系爭房屋所受之傾斜
    等損害係因被告就系爭工程施工前之規劃不當所致，是原告
    依國家賠償法第2條第2項規定，訴請被告給付系爭房屋回復
    原狀所須之修復費用及法定遲延利息，為無理由，應予駁回
    。
五、本件事證已臻明確，兩造其餘主張陳述及所提之證據，經審
    酌與本院前揭判斷不生影響，毋庸再予論述，附此敘明。
六、據上論結：原告之訴為無理由，依民事訴訟法第78條、第87
    條第1項，判決如主文。
中    華    民    國   100    年    11    月    29    日
                   民事庭法   官  徐世禎
以上正本係照原本作成。
對於本件判決如有不服，應於收受送達後20日內向本院提出上訴
書狀，敘述上訴之理由，上訴於臺灣高等法院，並按他造當事人
之人數附具繕本。如委任律師提起上訴者，應一併繳納上訴審裁
判費。
中    華    民    國   100    年    11    月    29    日
                         書記官  陸清敏